【裁判字號】    92,上易,3161
【裁判日期】    921224
【裁判案由】    竊盜
【裁判全文】
臺灣高等法院刑事判決                          九十二年度上易字第三一六一號
    上  訴  人  臺灣板橋地方法院檢察署檢察官
    被      告  丁○○
右上訴人因被告竊盜案件，不服臺灣板橋地方法院九十二年度易字第一０九七號，中
華民國九十二年八月七日第一審判決（起訴案號：臺灣板橋地方法院檢察署九十一年
度偵字第一五五八二號），提起上訴，本院判決如左：
    主  文
上訴駁回。
    理  由
一、公訴意旨略以：被告丁○○與詹鍊錡基於意圖為自己不法所有之犯意聯絡及概括
    犯意，由詹鍊錡於民國九十一年四月五日，向不知情之王陳秀寶承租位於臺北縣
    五股鄉○○路○段一六○之三十八號之廠房後，復於附表所示之時間、地點，以
    不詳方法，連續竊取乙○○等人如附表所示．之機車得逞，再由被告丁○○在前
    開廠房內負責拆解機車之工作，將所竊得機車上之零件及引擎拼裝至其他機車上
    ，以借屍還魂之方式，改裝成為合法之機車而販售牟利。因認被告丁○○涉有刑
    法第三百二十條第一項之竊盜罪嫌云云。
二、按犯罪事實應依證據認定之，無證據不得認定犯罪事實；不能證明被告犯罪者，
    應諭知無罪之判決。刑事訴訟法第一百五十四條第二項、第三百零一條第一項定
    有明文。而刑事訴訟法第一百六十一條已於九十一年二月八日修正公布，其第一
    項規定：檢察官就被告犯罪事實，應負舉證責任，並指出證明之方法，因此檢察
    官對於起訴之犯罪事實，應負提出證據及說服之實質舉證責任，倘所提出之證據
    ，不足為被告有罪之積極證明，或其指出證明之方法，無從說服法院以形成被告
    有罪之心證，基於無罪推定之原則，自應為被告無罪判決之諭知，最高法院著有
    九十二年台上字第一二八號判例可資參照。又當事人得聲請法院調查證據，而法
    院為發見真實，亦得依職權調查證據，但限於維護公平正義或對被告之利益有重
    大關係之事項為限，修正刑事訴訟法第一百六十三條第一、二項定有明文。故法
    院固得依職權調查證據，但並無蒐集證據之義務。蒐集證據乃檢察官或自訴人之
    職責，事實審法院應以調查證據為其主要職責，其調查之範圍，亦以審判中所存
    在之一切證據為限，案內不存在之證據，即不得責令法院為發現真實，應依職權
    從各方面蒐集證據（最高法院九十一年度台上字第五八四六號判決可資參照）。
三、檢察官認被告丁○○涉有竊盜罪嫌，無非係以被告於警訊及偵查時之自白、證人
    乙○○、甲○○、丙○○、王陳秀寶之證詞，及房屋租賃書、車籍作業系統查詢
    認可資料、贓物認領保管收據，暨扣案之板手、起子、鐵鎚、鉗子、剪刀各一支
    、新台幣（下同）二千元扣案贓款為其論據。訊據被告堅決否認竊盜犯行，辯稱
    ：伊受僱詹鍊錡，負責整理中古車，一輛二千元，機車是詹鍊錡的，伊去工廠時
    ，機車已在裡面，不知道何人偷取所查獲之三部機車，是警察告知，才知道是失
    竊的機車，絕無參與偷車集團云云。
四、經查：
  (一)、被告於警訊中係供稱：「我是受僱於替「阿奇」拆解贓車，每拆解一部贓車拼
      裝後可得新台幣貳仟元，錢都是我拆解完後阿奇拿到工廠給我的。」、「．．
      ．我是開機車行的，但現在沒有營業，店內也沒有機車可賣，就問我是否要替
      他拆解贓車，我就答應他，工作地點是他帶我去的。」、「阿奇會將所需要之
      車型告訴偷車的人，竊賊會將偷來的車放置工廠，阿奇再通知我到工廠拆解贓
      車拼裝到舊車上，以此借屍還魂，再出售牟利。阿奇將車銷到何處我就不知道
      。」、「 (警方現調閱之口卡片詹鍊錡、男、52.09.27.生、Ｚ000000000是否
      為僱你工作之「阿奇」？是否經你指認無誤始簽名捺印？)是詹鍊錡沒錯，經
      我指認無誤簽名捺印。」 (見偵卷第九頁)，於檢察官偵查中亦僅供稱：「 (
      受僱於何人？做何工作、何時開始工作？)受僱於「阿奇」，91年8月1日在北
      縣五股鄉前址修理摩托車，每部二千元。」、「我負責組合車子而已，因詹鍊
      錡每次均把引擎拆掉，我去只負責組合，我知道我組合的引擎均是贓物。」 (
      見偵卷第三十三頁、第四十二頁反面)，可見被告並未自白竊盜，僅知所修理
      之物為贓車而已。
  (二)、被告自警局初訊，迄本院審理中，均供稱受僱於詹鍊錡，在前述廠房負責拆解
      機車，一台二千元，前後一貫。原審質之證人詹鍊錡，雖否認僱用被告幫忙拼
      裝機車，但亦不否認自九十一年四月九日起承租五股鄉○○路○段一六○之三
      十八號廠房 (見原審卷第四十七頁），參酌證人王陳秀寶供證：「 (警方查獲
      現場除你外還有何人並做何事？有無任何關係？）還有丁○○在場，我不知道
      他在做何事。我只知道他是受僱於詹鍊錡的員工。」、「 (你與詹鍊錡是何關
      係？如何認識？）他是我房子的承租人。於民國91年04月05日認識」 (見偵卷
      第四十四頁)，堪認被告所辯僅受僱於詹鍊錡拆解機車乙節，並非無稽。
  (三)、證人乙○○、甲○○、丙○○俱為機車遭竊之被害人，其等僅證述機車被竊，
      均無法指出竊盜者為何人，自不能為被告不利之證據。至卷附之房屋租賃書、
      車籍作業系統查詢認可資料、贓物認領保管單，暨扣案之板手、起子、鐵鎚、
      鉗子、剪刀各一支，充其量亦僅能證明被告收受贓車修理，有收受贓物行為，
      尚不能憑此遽認被告有參與竊盜犯行。
五、綜合上情以觀，檢察官對於本件所起訴之被告竊盜犯罪事實，依其所提證據，不
    足為被告有罪之積極證明，亦無法說服本院以形成被告犯竊盜罪之心證，揆諸前
    揭說明，原審基於無罪推定原則，為被告無罪之諭知，核無不合。檢察官上訴意
    旨略以：被告既自承其負責拆解竊得之機車，自屬有參與該竊車集團之分工，應
    構成刑法竊盜犯行無疑，指摘原判決不當云云，然詹鍊錡被訴竊盜乙案，業經判
    決無罪確定，有台灣板橋地方法院九十二年度易字第一二一四號判決在卷可稽，
    則所謂竊盜集團，究何所指？檢察官並未提出證據證明，自不能以虛擬之竊盜集
    團推測被告有無與該集團之分工。是檢察官上訴，應認無理由，予以駁回。
據上論斷，應依刑事訴訟法第三百六十八條，判決如主文。
本案經檢察官謝英民到庭執行職務。
中      華      民      國    九十二    年    十二    月    二十四    日
                              臺灣高等法院刑事第五庭
                                  審判長法  官  曾  德  水
                                        法  官  趙  功  恆
                                        法  官  楊  貴  雄
右正本證明與原本無異。
不得上訴。
                                        書記官  林  淑  貞
中      華      民      國    九十二    年     十二     月    二十六    日


司法院資訊處製作；財團法人民間司法改革基金會備份。
